【裁判字號】    97,國,15
【裁判日期】    971117
【裁判案由】    國家賠償
【裁判全文】
臺灣高雄地方法院民事判決                97年度國字第15號
原      告  乙○○
            丙○○
共      同
訴訟代理人  尤挹華律師
            郭正鵬律師
被      告  高雄縣政府消防局
法定代理人  丁○○
訴訟代理人  陳旻沂律師
            張堯鈞律師
上列當事人間請求國家賠償事件，經本院於民國97年11月3 日言
詞辯論終結，判決如下：
    主    文
被告應給付原告乙○○新台幣伍拾肆萬參仟陸佰伍拾柒元；應給
付原告丙○○新台幣伍拾陸萬柒仟肆佰玖拾伍元，及均自民國九
十七年四月三日起至清償日止，按年息百分之五計算之利息。
原告其餘之訴駁回。
訴訟費用由被告負擔十分之三，餘由原告負擔。
    事  實  及  理  由
一、按訴狀送達後，原告不得將原訴變更或追加他訴，但擴張或
    減縮應受判決事項聲明者，不在此限；民事訴訟法第255 條
    第1 項第3 款定有明文。本件原告起訴時請求被告應給付原
    告乙○○新台幣（下同）2,258,473 元；應給付原告丙○○
    2,398,649 元，及均自起訴狀繕本送達之翌日起至清償日止
    ，按年息百分之5 計算之利息。嗣於訴訟中減縮聲明為應給
    付原告乙○○2,112,189 元；應給付原告丙○○2,191,650
    元，及均自起訴狀繕本送達之翌日起至清償日止，按年息百
    分之5 計算之利息，依首揭規定，於法相符。又按第168 條
    至第172 條及前條所定之承受訴訟人，於得為承受時，應即
    為承受之聲明；民事訴訟法第175 條第1 項定有明文。本件
    被告法定代理人於訴訟中由顏高山變更為丁○○（見本院審
    卷第222 頁），並由丁○○聲明承受訴訟，依法應無不合。
二、原告主張：
  (一)原告住所即高雄縣彌陀鄉○○○路64號房屋（下稱系爭房屋
    ）於民國96年9 月15日13時許發生火災（下稱系爭火災），
    訴外人戊○○發現後即撥打119 通報火警，而被告所轄彌陀
    分隊距離系爭房屋僅約500 公尺，竟於通報後10分鐘以上始
    派員抵達現場，且除出動2 輛消防車外，並無救護車隨同到
    場待命救援，明顯延誤救災。又戊○○及訴外人即原告之父
    張福全於被告派遣人員抵達現場後，立即告知有訴外人即被
    害人張均豪受困系爭房屋2 樓，現場民眾亦呼喊有幼童受困
    火場，然被告派遣人員不但未立即予以救援，且於火勢獲得
    控制，原告乙○○欲進入火場搜救張均豪，亦遭被告派遣人
    員以台電公司尚未派人前來斷電為由，阻擋進入，適訴外人
    即張均豪外公張萬福抵達現場，乘隙進入系爭房屋將張均豪
    救出，原告乙○○發現張均豪仍有微弱呼吸、心跳，四處找
    尋救護車欲將之送醫，詎現場均無救護車待命，幸由訴外人
    即義消己○○以機車將抱著張均豪之原告乙○○載至彌陀分
    隊，然當時僅餘1 名警消在場可駕駛救護車，並無其他救護
    人員可隨車於途中對張均豪進行急救，原告乙○○即央求己○○隨同前往醫院，惟張均豪仍因吸入過多濃煙而於到院前
    死亡。
  (二)依消防法第24條第1 項規定：「直轄市、縣（市）消防機關
    應依實際需要普遍設置救護隊；救護隊應配置救護車輛及救
    護人員，負責緊急救護業務」，緊急救護辦法第4 條第1 項
    規定：「直轄市、縣（市）消防機關受理緊理傷病事故之申
    請或知悉有緊急事故發生時，應確認該事故之發生場所、緊
    急傷病患之人數及程度等，並立即出動所需之救護隊前往救
    護」，被告為消防機關，於火災發生時負有搶救及緊急救護
    之職務，然於戊○○通報而知悉系爭火災後，逾10分鐘以上
    始抵達現場，嚴重延宕救災時間，且未及時派員進入火場搜
    救張均豪，又未派遣救護車輛到場待命救援及救護車執行救
    護任務亦未依規定設置至少2 名救護人員之過失，導致張均
    豪死亡。從而，被告自應依國家賠償法第2 條規定，負賠償
    責任，且原告於97年1 月7 日向被告請求國家賠償，經被告
    於97年2 月5 日拒絕賠償。
  (三)原告為張均豪之父、母，而張均豪係於89年5 月22日出生，
    於109 年5 月22日年滿20歲時有扶養能力，復原告乙○○、
    丙○○分別於66年6 月28日、67年6 月28日出生，於張均豪
    有扶養能力時分別為42歲、41歲，依95年度台灣地區簡易生
    命表，原告乙○○平均餘命34.64 年，原告丙○○平均餘命
    38.92 年，依行政院主計處95年度高雄縣平均每人月消費支
    出13,776元，一年則為165,312 元，而張均豪尚有姐姐張晏
    榕，是依霍夫曼式速算表，原告乙○○、丙○○各受有扶養
    費損失1,112,189 元、1,191,650 元（年以下不計入）。再
    者，因被告執行勤務之過失，導致原告痛失愛子，心中悲痛
    萬分，各請求精神慰撫金1,000,000 元。為此，爰依國家賠
    償法第2 條第2 項之規定，提起本件訴訟。
  (四)並聲明：被告給付原告乙○○2,112,189 元；應給付原告丙○○2,191,650 元，及均自起訴狀繕本送達之翌日起至清償
    日止，按年息百分之5 計算之利息。
三、被告則以：
  (一)被告所轄救災救護指揮中心（下稱系爭指揮中心）於96年9
    月15日13時6 分55秒接獲戊○○電話通報後，旋調派彌陀分
    隊出動搶救，於同（15）日13時9 分許即到達系爭火災現場
    ，於13時14分許控制火勢，而於13時30分許撲滅，並無延誤
    救災之情事。又訴外人即義消陳東卿獲悉有人員受困火場後
    ，即不斷尋找進入火場之可能途徑，並於火勢獲得控制時，
    陳東卿及訴外人即義消吳金印亦先後進入搜救，是被告確有
    派員進入火場搜救張均豪，且於系爭火災初期，火勢異常猛
    烈，即使消防人員身穿消防衣，亦不能在火勢控制前直接進
    入火場，故不得僅以消防人員於火勢控制後始進入火場，即
    謂被告有未及時派員進入火場搜救之過失；況每件火災之情
    況均不相同，被告因應現場情況而採取之搜救方法，理應予
    以支持尊重。再者，戊○○通案火警時，並未告知有人員受
    困系爭火災內，則被告根據民眾報案內容，僅先派遣消防車
    前往搶救滅火，而未派遣救護車隨同到場待命救援，係因應
    當時情況之處置，即無疏失；嗣訴外人即被告現場指揮官許
    宏圖得知系爭火災內有人員受困後，隨即聯繫系爭指揮中心
    ，請求派遣救護車到場支援，是被告於知悉有人員受困後，
    確有採取立即請求支援之應變措施，自不能僅以消防人員搶
    救速度快於救護車抵達時間，即謂有未派遣救護車到場待命
    救援之疏失。
  (二)縱認被告有怠於執行職務或違背法令情事，然張均豪經張萬
    福自火場抱出時，已無心跳及呼吸現象，故張均豪之死亡與
    被告執行職務行使公權力或怠於執行職務間，並無因果關係
    。又系爭火災起火處在系爭房屋客廳東側木質裝潢酒櫃中間
    下方處附近，起火原因為電線短路後引燃附近物品造成，是
    原告疏於注意家中電器使用之安全性，並於家中堆積大量酒
    類物品，導致電線短路引發系爭火災，迅速擴大，且原告將
    年僅7 歲之張均豪獨自留在家中，致張均豪無法逃離火場，
    均對於損害之發生或擴大有與有過失。另原告請求扶養費之
    計算標準，應以扶養親屬寬減額為適當，且所精神慰撫金數
    額過高。
  (三)並聲明：駁回原告之訴。
四、兩造不爭執之事項及簡化之爭點為：
  (一)兩造不爭執事項：
  1.原告住所即高雄縣彌陀鄉○○○路64號房屋於96年9 月15日
    13時許發生火災，經戊○○撥打119 通報，被告所轄彌陀分
    隊出動2 輛消防車救災，惟均無救護車到場。
  2.被告派遣人員到達系爭火災現場後，隨即拉起水線救災，稍
    後既知張均豪受困系爭房屋2 樓，嗣火勢經控制，係由張萬
    福將之救出，因現場無救護車待命，而由義消己○○以機車
    載至彌陀分隊，復己○○經原告乙○○請求，始隨同救護車
    將張均豪送醫急救，惟張均豪仍於到院前因「一氧化碳中毒
    」而死亡。
  3.原告乙○○、丙○○分別為張均豪之父、母。
  4.原告前以書面向被告請求國家賠償，經被告以97年2 月5日
    高縣消行字第0970000169號函拒絕賠償。
  (二)兩造爭執事項：
  1.被告是否有延誤救災時間之過失？並有能派員進入系爭火災
    搜救，竟未予救援之過失？
  2.被告未派遣救護車輛到場待命、救護車執行救護任務未依規
    定設置至少2 名救護人員，是否構成國家賠償法第2 條第2
    項之過失，與張均豪死亡結果間有無相當因果關係，而應負
    賠償責任？
  3.原告與有過失之比例為何？又原告得請求國家賠償之金額各
    為何？
五、前揭不爭執事項，業據原告提出被告97年2 月5 日高縣消行
    字第0970000169號函暨拒絕賠償理由書1 份、原告及被害人
    張均豪戶籍謄本各1 紙（本院審卷第10至14頁）、台灣高雄
    地方法院檢察署相驗屍體證明書1 紙（本院審卷第124 頁）
    等為證，並有被告提出之救護三聯單（本院審卷第88頁）、
    高雄縣政府消防局96年10月17日高縣消調字第0960021158號
    函暨火災原因調查報告書1 份（本院審卷第129 至149 頁）
    等附卷可稽，堪認為真實。茲就兩造之爭點，析述本院得心
    證之理由如下：
  (一)被告是否有延誤救災時間之過失？並有能派員進入系爭火災
    搜救，竟未予救援之過失？
  1.按當事人主張有利於己之事實者，就其事實有舉證之責任，
    民事訴訟法第277 條前段定有明文。民事訴訟如係由原告主
    張權利者，應先由原告負舉證之責，若原告先不能舉證，以
    證實自己主張之事實為真實，則被告就其抗辯事實，即令不
    能舉證，或其所舉證據尚有疵累，亦應駁回原告之訴，最高
    法院17年上字第917 號判例意旨可資參照。
  2.查，原告主張被告有延誤救災時間之過失，主要依據證人戊○○之證詞。證人戊○○到庭證述：伊住在系爭房屋對面，
    因發現濃煙就打電話119 通報，通報後就跑去火災現場，然
    因伊從不戴手錶，所以不知道報案時間，也不知道消防隊到
    達的時間，但消防隊是過蠻久的，大約10幾分鐘，才到達現
    場，因當時有鄰居說已經過了快20分鐘了，消防隊還沒來，
    又伊報案時，並沒有說系爭火災有人員受困，因為不知道，
    是通報後到火災現場聽到小孩的哭聲及呼叫聲才知道，而於
    消防隊到達現場時，伊有向穿消防衣服的人說火場內有小孩
    受困，且當時小孩子也在呼叫，消防人員回答因尚未斷電，
    要等到斷電才可進入火災現場，所以當時只是在滅火，沒有
    救人的動作，後來小孩是由他外公救出（見本院審卷第181
    至185 頁）等語，固堪認於通報火警某時間後，被告派遣人
    員始到達現場。惟戊○○因未戴手錶，亦未以其他方式確認
    其通報及被告到達時間，則被告是否係於通報火警後經過10
    幾分鐘始到達現場，並非無疑。又衡情，於火災發生時，現
    場人員因緊急情況而等待救援期間，就時間經過之感覺較平
    時為快，是尚難僅以戊○○之個人感覺，即認被告係於通報
    後逾10分鐘以上始抵達現場。再參酌前開系爭火災原因調查
    報告書所載：「報案時間：96年9 月15日13時6 分前。
    出勤時間：96年9 月15日13時7 分。到達時間：96年9 月
    15日13時9 分。控制時間：96年9 月15日13時14分。撲
    滅時間：96年9 月15日13時30分」，足見被告人員係於接獲
    火災通報後約3 分鐘，即趕抵系爭火災現場救災。此外，原
    告復未能舉證證明被告確係於通報後逾10分鐘始到達現場，
    而有延宕救災時間之情事。從而，原告主張被告有嚴重延宕
    救災時間云云，即屬無據。
  3.又查，證人戊○○證稱：伊報案時已經看到火了，火勢蠻大
    的，冒煙的情形不是很大，因為火燒的很大（見本院審卷第
    183 頁）等語，且「初期搶救人員到達時，火勢很大，約1
    公尺高…」，有前開火災原因調查報告書（見本院審卷第13
    8 頁）可考，足見系爭火災初期確因火勢猛烈，而無法進入
    火場搜救。次查，證人即義消陳東卿到庭證述：得知有人受
    困火場時，因所有人員都拉起水線滅火，沒有其他的人力進
    入火場救援，而伊僅知有人受困，來不及問受困位置為何。
    待其他義消來時，伊就將水線交給他，架梯要進入火場救人
    ，但伊爬上梯子後被電電到，就下來，而當時有一名小姐告
    訴伊爬另外一邊較快，所以伊再拿較長的梯子爬另一邊，欲
    由隔鄰的房子爬到頂樓，再進入系爭房屋，然該棟是3 樓的
    房屋，所以沒有辦法進入火場。火勢控制後，就先著裝備欲
    進入，當時有另一名義消吳金印已著裝完成，就先進去，伊
    著裝後有進入火場，只找1 樓，找不到就出來了。又斷電是
    由指揮中心人員去聯絡，本件是火滅了後才斷電，平常教育
    是要斷電後才能救人，但電力公司要趕赴火場斷電有一段時
    間，所以通常都會先滅火及救人，不管是否已斷電，否則真
    的要等到斷電就不用救人了，因為已經燒完了，伊等滅火及
    進入救人時都會注意避開電源（見本院審卷第205 至208 頁
    ）等語。且證人即義消吳金印證陳：伊到現場時還不知道有
    人受困火場，火勢控制後，分隊長告訴伊趕快著裝進入火場
    救人，始知有人受困，伊經過1 樓直接上到2 樓，在2 樓摸
    索了一陣子，出房門時看到有人抱著小孩跑出去，所以就跟
    著出去了（見本院審卷第290 至292 頁）等語。據此，足見
    義消陳東卿於系爭火災控制前，得知有人受困火場後，即試
    圖進入系爭房屋搜救，然因當時尚未斷電及路徑無法進入，
    致無功而返，且於系爭火災控制時，義消吳金印及陳東卿隨
    即著裝進入救援；是尚不得以張均豪係由其外公張萬福救出
    ，即認被告有延誤進入系爭火災搜救之過失。從而，原告主
    張被告有未及時派員進入火場搜救張均豪之過失云云，尚屬
    無據。
  (二)被告未派遣救護車輛到場待命、救護車執行救護任務未依規
    定設置至少2 名救護人員，是否構成國家賠償法第2 條第2
    項之過失，與張均豪死亡結果間有無相當因果關係，而應負
    賠償責任？
  1.按各當事人就其所主張有利於己之事實，均應負舉證之責，
    故一方已有適當之證明者，相對人欲否認其主張，即不得不
    更舉反證。最高法院19年上字第2345號判例意旨參照。次按
    「依國家賠償法第2 條第2 項前段規定，公務員於執行職務
    ，行使公權力時，因故意或過失不法侵害人民自由或權利者
    ，國家固應負損害賠償責任，所謂行使公權力，係指公務員
    居於國家機關之地位，行使統治權作用之行為而言。並包括
    運用命令及強制等手段干預人民自由及權利之行為，以及提
    供給付、服務、救濟、照顧等方法，增進公共及社會成員之
    利益，以達成國家任務之行為…」（最高法院80年度台上字
    第525 號判決要旨參照）。又按所謂相當因果關係，係指依
    經驗法則，綜合行為當時所存在之一切事實，為客觀之事後
    審查，認為在一般情形上，有此環境，有此行為之同一條件
    ，均發生同一之結果者，則該條件即為發生結果之相當條件
    ，行為與結果即有相當之因果關係。反之，若在一般情形上
    ，有此同一條件存在，而依客觀之審查，認為不必皆發生此
    結果者，則該條件與結果並不相當，不過為偶然之事實而已
    ，其行為與結果間即無相當因果關係。
  2.查，證人甲○○證述：系爭火災時伊有在場，因為鄰居，聽
    見有人喊失火，就趕快出來幫忙滅火。系爭火災有一名小孩
    受困，是他外公進去火場救出來的，小孩的爸爸立刻接過去
    ，伊就過去幫忙，當時伊有以手摸心臟的位置，該名小孩仍
    有心跳，伊就說還有救，就趕快找救護車，但找不到，剛好
    有一位好心的人在場，他就主動說要騎機車載原告他們，後
    來就由該人騎機車載他們走了（見本院審卷第165 、166 頁
    ）等語，足見張均豪經由張萬福救出交予原告乙○○時，張
    均豪仍有心跳之生命跡象，並未死亡。至被告雖主張：依火
    災原因調查報告書記載，在消防人員抵達前，只有部分濃煙
    從1 樓門口冒出，其餘大量濃煙則累積屋內，無法排出，可
    知當時屋內濃煙密度異常驚人，且起火點旁就是樓梯，並張
    均豪倒臥房間正對樓梯口，則無法排出而蔓延至二樓之黑煙
    ，很可能大量累積在該房間內，以年僅7 歲且無火場逃生能
    力之張均豪，在消防人員抵達前，實無獨自存活之可能云云
    。惟張均豪經張萬福救出時仍有生命跡象，已如前述，且證
    人戊○○亦證稱：「（消防隊員抵達後，小孩子有無在呼叫
    ？）有」、「（從你發現火災起，該小孩都在呼叫嗎？）是
    的，在哭還有叫人」、「（自何時止，小孩子才沒有在呼叫
    ？）在消防隊員到達時還有在呼叫，隔了一陣子好像蠻久的
    ，才沒有聽到聲音，後來他外公回來，才衝進去救小孩出來
    ，小孩被救出來時，並沒有聽到他的呼叫聲」（見本院審卷
    第184 頁）等語，堪認張均豪於被告到達現場救災後，仍有
    呼叫請求救援之情事。從而，被告以前開無確實證據足以佐
    證之臆測之詞，據為推認在消防人員抵達前張均豪已無存活
    之可能云云，當屬無據。另證人即義消己○○證陳：伊接到
    支援通知而騎摩托車到現場，剛到不久，就看到家屬抱著小
    孩過來，伊立即將機車掉頭，並跟家屬說「我載你」，因伊
    在現場沒有看到救護車，而伊是義消，第一反應就是回消防
    分隊。回到分隊時，救護車上沒有人，伊就聯絡值班人員，
    由值班人員開救護車，並伊隨同送往醫院。伊騎機車過程中
    ，沒有接觸該名小孩，從火場到分隊之時間不到1 分鐘，送
    上救護車後，伊見小孩並無意識狀態，就檢查脈搏及呼吸，
    因小孩已無呼吸及脈搏反應，所以就實施ＣＰＲ，一直做到
    抵達醫院為止（見本院審卷第167 至170 頁）等語；然查，
    觀之前開救護三聯單所載，「出勤通知13時27分、到達現場
    時間13時28分、離開現場時間13時30分…」，並己○○係於
    將張均豪送上救護車後，始檢查其脈搏及呼吸，而系爭火災
    係於13時14分控制火勢，並隨即救出，是自張均豪被救出時
    即約13時14分許起，至己○○檢查脈搏及呼吸時即約13時30
    分許止，已經過約15分鐘；準此，縱認張均豪於送上救護車
    後已無呼吸、心跳，尚不得以此遽為認定張均豪被救出時已
    無任何生命跡象。
  3.次查，「救護車用途主要係以救護緊急傷病患為主，消防機
    關救災救護指揮中心遇緊急醫療救護申請即派遣消防分隊執
    行緊急傷病患送達醫療機構前之緊急救護。至消防機關接獲
    火警報案後是否需救護車隨同出勤，視獲得報資料及情資分
    析研判現場災害程度、災害性質，人命受困與否及救護車在
    隊待命出勤等狀況，進行初期派遣適當人員及車輛前往救災
    ，如有救災戰力不足，則由現場救災人員立即向救災救護指
    揮中心請求支援，並無初期派遣救護車需隨同到場之規定」
    ，內政部消防署97年9 月26日消署救字第0970025037號函（
    見本院審卷第188 頁）可考。觀之前開火災原因調查報告書
    「搶救時狀況」第2 點記載：「第一線人員搶救時，現場屋
    主神情緊張並一直表示就先看見起火的地方為一樓客廳內，
    且當時為了要搶救2 樓臥室受困小孩，又質詢問不知道為什
    麼起火？並企圖進入火場封鎖區想要進入現場幫忙搶救」（
    見本院審卷第138 頁），且依前開證人陳東卿之證詞，足認
    至遲於被告到達系爭火災現場拉水線救災時，已知悉張均豪
    受困系爭房屋2 樓，堪予認定。且查，被告雖辯稱：於救災
    過程中，已聯繫請求系爭指揮中心支援救護車云云，然系爭
    火災現場自始至終均無任何救護車前來，此為被告所是認，
    復系爭房屋距被告之彌陀分隊不到1 分鐘車程，則苟如被告
    所言，已聯繫請求支援救護車，何以己○○以機車載同原告
    乙○○及張均豪至彌陀分隊時，救護車仍未處於待命狀態，
    而係由己○○聯絡值班人員出動救護車？此外，被告亦未提
    出任何證據證明，確有向系爭指揮中心請求支援救護車，以
    實其說。從而，被告辯稱於救災過程中，已請求系爭指揮中
    心支援救護車云云，應屬無據。據上，被告於接獲火警通案
    時，雖未得知系爭火災內有人員受困，然於到達系爭火災現
    場後，已知人命受困，並依系爭火災火勢猛烈、濃煙密佈，
    即以現場災害程度、災害性質等情況，依前揭內政部消防署
    函文說明，被告應立即將附近彌陀分隊救護車駛往現場待命
    或請求系爭指揮中心支援，竟均不為之，是被告就應執行之
    職務而怠於執行，其有過失甚明。
  4.依直轄市縣市消防機關救護車輛裝備人力配置標準第7 條規
    定：「救護車輛出勤執行緊急救護任務，每車至少應有救護
    人員2 名」。查，證人己○○證稱：救護車內都有一般的救
    護設施，如氧氣等，但伊並未為小孩戴上氧氣，因為義消不
    可以去使用救護車上的急救設施，警消就可以使用，而因值
    班的只有4 人，其中3 人已經前往系爭火災現場，只剩下1
    個人要開救護車，而伊當時係先以雙手壓心臟的方式，刺激
    生命跡象，又伊原本打算回火場，是因原告乙○○請求，才
    隨同救護車前往醫院（見本院審卷第168 至170 頁）等語；
    準此，被告不僅怠於派遣救護車，亦未使救護車處於待命出
    勤狀況，致使無任何救護人員能隨同對張均豪為適當之急救
    措施，且己○○雖因原告乙○○之請求，始隨同救護車前往
    醫院，然因其為義消而不得使用救護車上之急救設施，僅能
    實施ＣＰＲ，而無法為其他適當急救行為。是被告亦有未於
    救護車備置救護人員以為急救措施之過失行為。
  5.本件被告依法既有救助義務，且執行消防救災職務係屬公權
    力之行使，而有怠於派遣救護車到場及未於救護車備置救護
    人員之過失，又被告前開過失，依客觀之觀察，通常會造成
    錯失急救的第一時間，因而發生死亡或損害之結果，且被告
    亦未能舉證說明縱有救護車在場待命及備置救護人員，張均
    豪仍會死亡，是被告過失行為與張均豪死亡結果間具有相當
    因果關係。從而，原告主張被告怠於執行職務，致張均豪死
    亡，依國家賠償法第2 條第2 項規定應負損害賠償責任等語
    ，自屬有據。
  (三)原告與有過失之比例為何？又原告得請求國家賠償之金額各
    為何？
  1.按損害之發生或擴大，被害人與有過失者，法院得減輕賠償
    金額，或免除之；民法第217 條第1 項定有明文。經查，本
    件原告就損害之發生即張均豪死亡結果，亦有過失，此為原
    告所是認（見本院審卷第231 頁），又「…起火處為系爭房
    屋客廳東側木質裝潢酒櫃中間下方處附近，起火原因為電源
    線短路後引燃附近物品造成火災可能性較大…」，有前開火
    災原因調查報告書可按，是系爭火災係因原告疏於注意家中
    電器使用安全，導致電線短路引起，且原告將年僅7 歲之張
    均豪獨自留在家中，致系爭火災發生時，未能及時逃離，足
    認原告就張均豪死亡結果，與有過失。本院審酌系爭火災發
    生之原因係可歸責於原告，並原告將年幼之張均豪獨留家中
    ，被告則怠於執行派遣救護車及備置救護人員等相互以觀，
    可認被告之過失比例為百分之30，原告之過失比例為百分之
    70，應屬妥適。
  2.按不法侵害他人致死者，被害人對於第三人負有法定扶養義
    務者，加害人對於該第三人亦應負損害賠償責任；直系血親
    相互間互負扶養義務；民法第192 條第2 項、第1114條第1
    款分別定有明文。查，原告乙○○、丙○○為被害人張均豪
    之父、母，而張均豪為89年5 月22日出生，於109 年5 月22
    日年滿20歲，並原告乙○○為66年6 月28日，丙○○為67年
    6 月28日出生，且張均豪尚有姐姐張晏榕，有張均豪除戶戶
    籍謄本及原告之戶籍謄本各1 紙（見本院審卷第14、15頁）
    可按，是於張均豪年滿20歲而有扶養能力時，依卷附95年度
    台灣地區簡易生命表，可以推定原告乙○○尚有34.64 年，
    原告丙○○尚有38.92 年可受扶養，則原告乙○○、丙○○
    請求34年及38年之扶養費，自屬有據。又查，依行政院主計
    處95年度高雄縣平均每人月消費支出13,776元（見本院審卷
    第17、18頁），依此計算，每年應受扶養金額計165,312 元
    ，並原告乙○○扶養義務人有張均豪、張晏榕、丙○○，原
    告丙○○扶養義務人有張均豪、張晏榕、乙○○，且依霍夫
    曼扣除中間利息之方式計算，原告乙○○扶養費應為1,112,
    189 元（計算式：165312÷0000000 ×00000000÷3 ＝0000
    000.55【元以下四捨五入】）、原告丙○○應為1,191,650
    元（計算式：165312÷0000000 ×00000000÷3 ＝0000000.
    95【元以下四捨五入】）。是原告主張各受有扶養費損失1,
    112,189 元及1,191,650 元等語，即屬有據。至於所得稅法
    令關於扶養親屬免稅額之規定，係基於國家財政收入之目的
    而訂定，並不足以反映台灣地區人民之生活水準，且扶養親
    屬免稅額76,000元，換算每月僅6,333 元，尚低於台灣省每
    人每月最低生活費標準，自不符原告之需求，而不足採；是
    被告主張扶養費應以扶養親屬寬減額計算云云，容有未洽。
  3.按不法侵害他人致死者，被害人之父、母、子、女及配偶，
    雖非財產上之損害，亦得請求賠償相當之金額，民法第194
    條定有明文。次按，慰藉金之賠償須以人格權遭遇侵害，使
    精神上受有痛苦為必要，其核給之標準固與財產上損害之計
    算不同，然非不可斟酌雙方身分資力與加害程度，及其他各
    種情形核定相當之數額，最高法院51年台上字第223 號著有
    判例意旨可資參照。查，原告均為高職畢業，原告乙○○在
    熱處理工廠擔任技工，每月收入42,000元，95年度所得計35
    3,100 元，並原告丙○○為公司會計，每月收入27,000元，
    95年度所得計224,617 元，名下有自小客車1 部，均無不動
    產等情，業經原告陳明，且有稅務電子閘門財產所得調件明
    細表（本院審卷第23至25頁）在卷可憑，堪予認定。本院審
    酌原告之身分、地位、經濟狀況，幼子張均豪突遭不測，悲
    痛之情可想而知，心理上所受之痛苦折磨等一切情狀，認原
    告請求精神慰撫金之數額各以700,000 元為適當，逾此數額
    之請求，即難准許。
  4.綜上，被告對於張均豪死亡固有上述之過失，然原告亦與有
    過失，自應酌減被告之賠償數額，參酌被告之過失比例為百
    分之30，依此酌減，堪認原告乙○○得請求賠償金額為543,
    657 元【計算式：（0000000 ＋700000）×0.3 ＝543656.7
    ，元以下四捨五入】，原告丙○○得請求賠償金額為567,49
    5 元【（0000000 ＋700000）×0.3 ＝567495】，逾此部分
    之請求，即屬無據。
六、綜上所述，原告依侵權行為之法律關係，請求被告給付原告
    乙○○543,657 元、原告丙○○567,495 元，及均自起訴狀
    繕本送達翌日即97年4 月3 日起至清償日止按年息百分之5
    計算之利息，為有理由，應予准許；逾此範圍之請求，為無
    理由，應予駁回。
七、本件事證已臻明確，兩造其餘陳述及攻擊防禦方法經本院斟
    酌後認均不影響本判決之結果，爰不再逐一詳予論述，附此
    敘明。
八、據上結論，本件原告之訴為一部有理由，一部無理由，依民
    事訴訟法第79條、第85條第1項前段，判決如主文。
中    華    民    國    97    年    11    月    17    日
                  民事第六庭  法  官  洪榮家
正本係照原本作成。
如不服本判決，應於送達後20日內，向本院提出上訴狀並表明上
訴理由，如於本判決宣示後送達前提起上訴者，應於判決送達後
10日內補提上訴理由書（須附繕本）。
中    華    民    國    97    年    11    月    17    日
                              書記官  胡美儀


司法院資訊處製作；財團法人民間司法改革基金會備份。
